【裁判字號】    99,抗,690
【裁判日期】    990604
【裁判案由】    假扣押
【裁判全文】
臺灣高等法院民事裁定                    99年度抗字第690號
抗  告  人  三越企業股份有限公司
法定代理人  丙○○
代  理  人  乙○○
            丁○○
抗  告  人  甲○○
相  對  人  戊○○○
上列當事人間假扣押事件，抗告人對於中華民國99年1月28日臺
灣臺北地方法院99年度裁全字第156號裁定提起抗告，本院裁定
如下：
    主  文
原裁定廢棄。
相對人於原法院之聲請駁回。
聲請及抗告費用新臺幣貳仟元由相對人負擔。
    理  由
一、程序部分：
   (一)按「提起抗告，應於裁定送達後十日之不變期間內為之。
     但送達前之抗告，亦有效力」，民事訴訟法第487條定有明
     文。經查，原法院於民國99年4月29日將原裁定送達予抗告
     人三越企業股份有限公司，並於同年月將原裁定送達予抗
     告人甲○○（確切日期因記載似有誤而無法認定），有原
     法院送達證書附卷可稽（見原法院卷第19、20頁），惟抗
     告人於99年3月26日即提起抗告（見本院卷第3頁），顯屬
     送達前之抗告，揆諸前開規定，自為合法。
   (二)次按「關於假扣押聲請之裁定，得為抗告。抗告法院為裁
     定前，應使債權人及債務人有陳述意見之機會」，民事訴
     訟法第528條第1、2項定有明文，該規定之立法意旨乃為保
     障債權人及債務人之程序權，使法院能正確判斷原裁定當
     否。查相對人聲請假扣押，經原裁定准許後，相對人即持
     以對抗告人聲請執行，抗告人知悉該裁定後不服提起抗告
     ，於抗告審理程序中，本院已通知抗告人與相對人到庭陳
     述意見，有送達證書及本院準備程序筆錄附卷可稽（見本
     院卷第28之1-30、32、33頁），是已賦予雙方陳述意見之
     機會，先予敘明。
二、按「債權人就金錢請求或得易為金錢請求之請求，欲保全強
    制執行者，得聲請假扣押」、「假扣押，非有日後不能強制
    執行或甚難執行之虞者，不得為之」，民事訴訟法第522條
    第1項及第523條第1項定有明文。「請求及假扣押之原因，
    應釋明之。前項釋明如有不足，而債權人陳明願供擔保或法
    院認為適當者，法院得定相當之擔保，命供擔保後為假扣押
    」，民事訴訟法第526條第1、2項亦有明定。又「釋明事實
    上之主張者，得用可使法院信其主張為真實之一切證據。但
    依證據之性質不能即時調查者，不在此限」，民事訴訟法第
    284條定有明文。所謂釋明者，為當事人提出之證據未能使
    法院達於確信之程度，僅在使法院得薄弱之心證，信其事實
    上之主張大概為如此者即可。而所謂假扣押之原因，即債務
    人有日後不能強制執行或甚難執行之虞或應在外國為強制執
    行者是也。諸如債務人浪費財產、增加負擔、或就其財產為
    不利益之處分，將達於無資力之狀態、或移住遠地、逃匿無
    蹤或隱匿財產等情形均屬之。
三、相對人聲請意旨略以：抗告人向伊承租臺北市○○○路○段1
    29號房屋，並立有租賃契約，惟抗告人租約期滿後未遷讓交
    還房屋，伊乃依租賃契約書第6條約定發函予抗告人，請求
    抗告人給付違約金及損害賠償金，惟抗告人均置之不理。近
    聞抗告人正將所有財產搬移隱匿，致日後有不能強制執行或
    甚難執行之虞。為保全強制執行，願供擔保以代釋明，爰依
    民事訴訟法第522條規定，聲請就抗告人所有財產於新臺幣
    （下同）21萬元之範圍內予以假扣押云云。
四、抗告意旨略以：伊並未短付租金，兩造間返還押租金案業經
    原法院98年度店小字第558號為確定判決，判決中指出伊已
    於97年8月23日將系爭房屋交還相對人。相對人提出之存證
    信函亦記載係於97年8月23日會同交屋，其指稱伊未依限交
    屋，並非事實。又伊並無脫產致無資力，亦無隱匿財產致不
    能強制執行之情，此觀相對人查封伊各銀行帳戶內均有足額
    存款即明。又伊就相對人所發存證信函已以臺北南海郵局第
    1502號存證信函回覆，並無置之不理之情。相對人未釋明假
    扣押原因，原裁定逕准許其聲請，實有未合。爰提起抗告請
    求廢棄原裁定，並駁回相對人之假扣押聲請等語。
五、經查，相對人聲請對抗告人之財產假扣押，並提出存證信函
    、回執（均為影本）、公司變更登記表、戶籍謄本為釋明（
    見原法院卷第2-5、10-16頁），惟前開證據至多僅能釋明本
    案請求，並不能釋明假扣押原因。相對人就假扣押原因即日
    後有不能或甚難強制執行之虞，僅泛稱近聞抗告人正將所有
    財產搬移隱匿，致日後有不能強制執行或甚難執行之虞云云
    ，而未提出任何證據為釋明。揆諸前開說明，即難謂相對人
    業就假扣押原因盡釋明之責，自無從以供擔保補其釋明之不
    足。從而，原裁定以相對人已釋明其請求及假扣押原因，並
    陳明願供擔保以補釋明之不足，而准許相對人之假扣押聲請
    ，依法自有未合。抗告意旨指摘原裁定不當，求予廢棄，為
    有理由，爰由本院將原裁定廢棄，並駁回相對人之假扣押聲
    請，裁定如主文。
中    華    民    國    99    年    6     月    4     日
                    民事第十四庭
                        審判長法  官  林金村
                              法  官  李慈惠
                              法  官  湯美玉
正本係照原本作成。
不得再抗告。
中    華    民    國    99    年    6     月    7     日
                              書記官  蕭進忠

司法院資訊處製作；財團法人民間司法改革基金會備份。
